【裁判字號】    89,訴,3179
【裁判日期】    900815
【裁判案由】    勞保
【裁判全文】
臺北高等行政法院判決                            八十九年度訴字第三一七九號
                              .
    原      告  甲○○
    被      告  勞工保險局
    代  表  人  郭芳煜總經理.
    訴訟代理人  乙○○
                呂惠珍
右當事人間因勞保事件，原告不服行政院勞工委員會中華民國八十九年十月十二日台
八十九勞訴字第○○三四○八九號訴願決定，提起行政訴訟。本院判決如左：
    主  文
原告之訴駁回。
訴訟費用由原告負擔。
    事  實
一、事實概要：緣原告甲○○以離職退保後，於民國（以下同）八十八年九月二十九
    日檢送敏盛綜合醫院八十八年九月二十二日開具之勞工保險殘廢診斷書、塵肺症
    診斷書及Ｘ光片向被告申請殘廢給付，並經被告函請複檢，補送財團法人長庚紀
    念醫院林口醫學中心複檢後八十八年十二月二十四日開具之塵肺症診斷書及呼吸
    功能檢驗報告單等資料。案經被告八十九年一月十二日依「勞工保險塵廢症障害
    等級廢功能損失程度審定標準」附註之具體審核標準審查結果，以原告殘廢程度
    符合勞工保險條例第五十三條附表二即勞工殘廢給付標準表第五十二項第十二等
    級，乃按該等級加給百分之五十核發一五○日職業病殘廢給付計新台幣（以下同
    ）九萬九千七百二十元。原告不服，主張被告應發給第四十七項第七等級職業病
    殘廢給付四四○日，加給百分之五十為六六○日，向勞工保險監理委員會申請審
    議，遭該會八十九年七月三日保監審字第一六五二號審定書駁回，原告不服，
    提起訴願，經行政院勞工委員會於八十九年十月十二日以台八十九勞訴字第○○
    三四○八九號訴願決定書，為駁回訴願之決定，原告仍不甘服，遂向本院提起行
    政訴訟。
二、兩造聲明：
    (一)原告聲明求為判決：
      訴願決定及原處分均撤銷，請重新核定為第四十七項第七等級。
    (二)被告聲明求為判決：
      原告之訴駁回，訴訟費用由原告負擔。
三、兩造之爭點：
    被告就塵肺症案件核定為第五十二項第十二等級，有無不當？
  (一)原告主張之理由：
    原告於八十八年九月二十二日，經敏盛綜合醫院職業病胸腔專科醫師鑑定為塵肺
    症第三症度，可從事輕便工作，向被告申請殘廢給付，依診斷書記載應是符合勞
    工保險殘廢給付標準表第四十七項第七等級殘廢給付（因職業病加百分之五十）
    為六六○日殘廢給付，但被告卻核定為第五十二項第十二等級，影響原告權益至
    鉅，實難令人甘服，提起訴願，而遭駁回。況早先領取者，皆可領取第四十七項
    第七等級之給付，故被告前後不一之核定極為不當。
  (二)被告主張之理由：
  1.依勞工保險條例第五十四條規定：「被保險人因職業傷害或罹患職業病，經治療
    終止後，如身體遺存障害適合殘廢給付標準表規定之項目，並經保險人自設或特
    約醫院診斷為永久殘廢者，依同表規定之殘廢等級及給付標準，增給百分之五十
    ，一次請領殘廢補償費。」又依勞工保險殘廢給付標準表之胸腹部臟器障害系列
    附註二規定，胸腹部臟器障害等級之審定：胸腹部臟器機能遺存障害，須將症狀
    綜合衡量，永久喪失勞動能力與影響其日常生活活動或社會生活活動之狀況及需
    他人扶助之情形，比照精神、神經障害等級審定基本原則，綜合審定其等級。附
    註四規定「塵肺症」障害等級之審定：塵肺症障害亦應按照前述「胸腹部臟器障
    害」等級審定之原則，審定其等級。其中「胸腹部臟器機能遺存顯著障害，終身
    衹能從事輕便工作者」係屬第四十七障害項目第七殘廢等級，給付四四○日，「
    胸腹部臟器遺存障害者」係屬第五十二障害項目第十二殘廢等級，給付一○○日
    。附註六規定：「胸腹部臟器遺存障害者」係指胸腹部遺存機能障害，致工作上
    確有明顯之阻害而由醫學上可予證明者。及同條例施行細則第八十條規定：「本
    條例第五十五條及勞工保險殘廢給付標準表未規定之事項，得由中央主管機關補
    充規定之。」。復依行政院勞工委員會八十八年八月四日台八八勞保三字第○○
    三三二○九號函補充、增列勞工保險殘廢給付項目，附表二「勞工保險塵肺症障
    害等級肺功能損失程度審定標準」附註規定：「塵肺症診斷第二症度以上者，塵
    肺症肺功能損失程度依下列標準審定：符合FVC：六十─七十九％、FEV1：六十
    ─七十九％、FEV1/ FVC：六十─七十四％、DLCO：六十─七十九％、VO2MAX：
    二○─二五ML/KG、MIN，按勞工保險殘廢給付標準第五十二障害項目胸腹部臟器
    遺存障害者，給付第十二殘廢等級。‧‧‧」。本件原告以其離職退保後罹患塵
    肺症申請職業病殘廢給付，並檢送敏盛綜合醫院八十八年九月二十二日開具之殘
    廢診斷書、塵肺症診斷書及其胸部Ｘ光片為證，嗣經被告審查請其複檢，原告補
    送財團法人長庚紀念醫院林口醫學中心八十八年十二月二十四日檢複之塵肺症診
    斷書及呼吸功能檢驗報告單，被告據以核定原告所患符合首揭標準表第五十二項
    第十二等級，乃按該等級加給百分之五十核發一五○日職業病殘廢給付，揆諸首
    揭規定並無不合。
  2.原告雖訴稱，其經醫師鑑定為塵肺症第三症度，可從事輕便工作，應屬第四十七
    項第七等級殘廢云云，惟據前開財團法人長庚紀念醫院林口醫學中心八十八年十
    二月二十四日複檢之結果，原告肺功能測試之數據為：FVC：七十二％， FEV1：
    九十二％，FEV1/ FVC：七十九．二％， 應屬前揭「勞工保險塵肺症障害等級肺
    功能損失程度審定標準」之第五十二項第十二等級，且據被告及勞工保險監理委
    員會專業醫師審查均認，依原告胸部Ｘ光片及肺功能測試，判定原告所患為第三
    症度塵肺症，符合前揭殘廢給付審定標準第五十二項第十二等級。復依前開法令
    規定，塵肺症障害等級之審定，應按照「胸腹部臟器障害」等級審定之原則而審
    定，並須依各種檢查方式檢定。症度之區分基準，祗係塵肺症審定為職業病之基
    準，故規定被審定為第二症度以上者，始為勞工保險職業病，其殘廢給付之等級
    及標準，仍須依上開綜合審定原則並就肺功能損失程度之臨床症狀而審定之。故
    雖同為塵肺症患者，惟因塵肺症分布密度、塵肺症度及心肺功能檢查結果等均不
    同，給付等級自有差異。
  3.綜上原告之訴，顯無理由，請判決如被告答辯之聲明等語。
    理  由
一、按「被保險人因職業傷害或罹患職業病，經治療終止後，如身體遺存障害，適合
    殘廢給付標準表規定之項目，並經保險人自設或特約醫院診斷為永久殘廢者，依
    同表規定之殘廢等級及給付標準，增給百分之五十，一次請領殘廢補償費。被保
    險人領取職業傷病給付期滿，尚未痊癒，如身體遺存障害，適合殘廢給付標準表
    規定之項目，並經保險人自設或特約醫院診斷為永不能復原者，得比照前項規定
    辦理。」勞工保險條例第五十四條定有明文。又依勞工保險殘廢給付標準表胸腹
    部臟器障害系列附註二規定，胸腹部臟器障害等級之審定：胸腹部臟器機能遺存
    障害，須將症狀綜合衡量，永久喪失勞動能力與影響其日常生活活動或社會生活
    活動之狀況及需他人扶助之情形，比照精神、神經障害等級審定基本原則，綜合
    審定其等級。附註四規定，「塵肺症」障害等級之審定：塵肺症障害亦應按照前
    述「胸腹部臟器障害」等級審定之原則，審定其等級。其中「胸腹部臟器機能遺
    存顯著障害，終身祇能從事輕便工作者。」係屬第四十七障害項目第七殘廢等級
    ，給付標準四四○日。「胸腹部臟器遺存障害者」係屬第五十二障害項目第十二
    殘廢等級，給付標準一○○日。附註六規定：「胸腹部臟器遺存障害者」係指胸
    腹部遺存機能障害，致工作上確有明顯之阻害而由醫學上可予證明者，如膀就括
    約肌變化所致之尿失禁或肛門括約肌不全（因斷裂等）所致之大便失禁者，適用
    第五十二項第十二級‧‧‧。再依同條例第三十四條附表即勞工保險職業病種類
    表中第八類第一項之職業病名稱為塵肺症，該表之備註一勞工保險塵肺症審定準
    則，另以表定之。二粉塵作業範圍及塵肺症合併症之範圍，由中央主管機關訂之
    。另依勞工保險塵肺症審定準則規定：「一‧‧‧二塵肺症症度區分基準：（從
    事粉塵作業之被保險人，依其塵肺檢定檢查之結果，依左表所列區分為第一症度
    至第四症度，依此區分，被審定為第二症度以上者，為勞工保險職業病）。‧‧
    ‧三勞工保險塵肺症之檢定，依左列各項檢查之施行審定之：(一)Ｘ光攝影檢查（
    全胸部直接或特殊攝影者）。(二)粉塵作業經歷調查。(三)胸部臨床檢查。(四)結核精
    密檢查‧‧‧(五)心肺功能檢查‧‧‧(六)其他檢查‧‧‧。」復依八十八年五月七
    日台八十八勞保二字第○二○五○五號函補充、增列勞工保險殘廢給付項目，附
    表二「勞工保險塵肺症障害等級肺功能損失程度審定標準」附註規定，塵肺症診
    斷第二症度以上者，塵肺症功能損失程度依下列標準審定，符合 FVC：六十─七
    十九％、FEV1：六十─七十九％、FEV1/ FVC：六十─七十四％、 DLCO：六十─
    七十九％、 VO2MAX：二○─二五ML/KG.MIN，按勞工保險殘廢給付標準第五十二
    項「胸腹部臟器遺存障害者。」發給第十二等級給付；符合 FVC：五十一─五十
    九％、FEV1：四十一─五十九％、FEV1/FVC：五十一─五十九％、DLCO：四十一
    ─五十九％、 VO2MAX：十五─二○ML/KG.MIN，按勞工保險殘廢給付標準表第四
    十七項「胸腹部臟器機能遺存顯著障害，終身祇能從事輕便工作者，發給第七級
    給付；符合FVC：四十一─五十％、FEV1：三十一─四十％、FEV1/FVC：四十一
    ─五十％、DLCO：三十一─四十％，按勞工保險殘廢給付標準表第四十六項「胸
    腹部臟器機能遺存顯著障害，終身不能從事工作者。」發給第三等級給付。‧‧
    ‧註：1.FEV1：第一秒分時肺活量。2.FVC：用力肺活量。 3.DLCO：氣體交換，
    肺瀰散功能。4.VO2MAX：最高耗氧量。5.上開標準參考美國醫學會、美國胸腔醫
    學會肺部障害分類及我國內政部殘障鑑定手冊。6.塵肺症必需Ｘ光確認為第二症
    度以上者，可依肺功能標準確實描述臨床症狀並註明符合殘廢給付之等級。至行
    政院勞工委員會八十八年八月四日台八十八勞保三字第○○三三二○九號函僅就
    前揭行政院勞工委員會八十八年五月七日台八八勞保二字第○二○五○五號函補
    充之標準表酌作文字調整，將原標準表之「塵肺症症度診斷為第二症度以上者」
    從第五十二項障害項目一欄調至附註欄，以杜疑義，二者實質內容未有差異。
二、本件原告已離職退保後，於民國八十八年九月二十九日檢送敏盛綜合醫院八十八
    年九月二十二日開具之勞工保險殘廢診斷書、塵肺症診斷書及Ｘ光片向被告申請
    殘廢給付，並經被告函請複檢，補送財團法人長庚紀念醫院林口醫學中心複檢後
    八十八年十二月二十四日開具之塵肺症診斷書及呼吸功能檢驗報告單等資料。案
    經被告八十九年一月十二日依「勞工保險塵廢症障害等級廢功能損失程度審定標
    準」附註之具體審核標準審查結果，以原告殘廢程度符合勞工保險條例第五十三
    條附表二即勞工殘廢給付標準表第五十二項第十二等級，乃按該等級加給百分之
    五十核發一五○日職業病殘廢給付計九萬九千七百二十元。原告不服，主張被告
    應發給第四十七項第七等級職業病殘廢給付四四○日，加給百分之五十為六六○
    日，向勞工保險監理委員會申請審議，遭該會八十九年七月三日保監審字第一
    六五二號審定書駁回，原告不服，提起訴願，經行政院勞工委員會於八十九年十
    月十二日以台八十九勞訴字第○○三四○八九號訴願決定書，為駁回訴願之決定
    ，原告仍不甘服，提起本件行政訴訟。茲就本件爭點敘述如下：
    按勞工保險局組織條例於八十四年十一月八日經總統華總（一）義字第八七五五
    號令制定公布，其中第十一條第二項規定：「本局得視業務需要聘用兼任醫師十
    二人至二十人及財務專業人員五人至十人。」勞工保險職業病殘廢給付僅係針對
    該職業病所造成之身體障害為補償，是被保險人如有因其他非該職業病導致之身
    體障害，於審核時自當予以排除，塵肺症係職業病，其殘廢給付亦應依前開原則
    審查。塵肺症殘廢給付，須就被保險人所檢送之殘廢診斷書、塵肺症診斷書及胸
    部Ｘ光片綜合研判審查，前開資料之判讀涉及高度之醫學專業知識，被告之人員
    既非專業人士，如無借重專科醫師提供醫學專業知識，勢難行使審核之職權，是
    被告依上開規定聘用專業醫師提供意見俾利審查，原為此類案件必然之需求，自
    有其法律之依據，並無不當。查原告係離職退保後再請領殘廢給付，其請領時如
    依所檢送資料顯示有因身體機能自然退化或其他非塵肺症之病變導致之身體障害
    例如：肺結核、肺氣腫、肺炎、慢性支氣管炎、肺肋膜積水等，任何肺部感染所
    遺存之肺部病灶，皆有可能影響肺功能，自應排除上開原因所致之障害，僅就塵
    肺症部分為給付。查原告係十三年五月六日出生，於八十八年九月二十二日開具
    診斷證明書時，已年逾七十五歲，如未曾罹塵肺症，依常情本僅「可從事輕便工
    作」，不可能再入礦坑從事採煤、運煤等粗重工作，其可從事輕便工作，應係年
    齡使然，難認與罹患塵肺症有相當因果關係。雖原告主張其係塵肺症第三症度，
    敏盛醫院勞工保險殘廢診斷書認原告為：「僅能從事輕便工作」，惟經被告通知
    原告複檢，據所補送前開財團法人長庚紀念醫院林口醫學中心八十八年十二月二
    十四日開具之塵肺症診斷書及呼吸功能檢驗報告單，原告肺功能檢查之數據為：
    FVC：七十二％、FEV1：九十二％、FEV1/ FVC：七十九．二％，符合前揭「勞工
    保險塵肺症障害等級肺功能損失程度審定標準」之第五十二項第十二等級，且據
    被告及勞工保險監理委員會專業醫師審查均認，依原告胸部Ｘ光片及肺功能測試
    ，原告所患為第三症度塵肺症，符合第五十二項第十二等級。本件被告除交由特
    約專業醫師提供意見外，並請原告複檢，再由被告憑以綜合判斷塵肺症對原告造
    成之障害程度，依勞工保險塵肺症障害等級肺功能損失程度審定標準」附註之具
    體審核標準審查結果，以首揭標準表第五十二項第十二等級加給百分之五十核發
    一五○日職業病殘廢給付，應符合勞工保險條例第五十三條附表二「勞工保險殘
    廢給付標準表」關於塵肺症按照胸腹部臟器障害等級審定原則之規範目的。至殘
    廢診斷書所載之殘廢程度，原為出具醫師之個人判斷意見，被告就原告之殘廢程
    度，原即得於職權範圍內依法認定事實，不受其他主觀判斷意見之拘束，此由勞
    工保險條例第二十八條、第五十六條及同條例施行細則第六十一條規定即明。而
    被告審定其他被保險人之給付等級縱與本件不同，係屬個案綜合判斷審查之結果
    ，本院不受其拘束。
三、綜上所述，原處分並無不合，審議審定、訴願決定遞予維持，亦無不當，均應予
    維持。原告徒執前詞，訴請撤銷訴願決定及原處分，並請求改依勞工保險殘廢給
    付標準表第四十七項第七等級給付原告，為無理由，應予駁回。
據上論結，本件原告之訴為無理由，爰依行政訴訟法第九十八條第三項前段，判決如
主文。
中    華    民    國      九十      年      八        月      十五      日
                               臺 北 高 等 行 政 法 院  第 一 庭
                                           審 判 長 法  官  鄭忠仁
                                                    法  官  楊莉莉
                                                    法  官  林金本
右為正本係照原本作成。
如不服本判決，應於送達後二十日內，向本院提出上訴狀並表明上訴理由，如於本判
決宣示後送達前提起上訴者，應於判決送達後二十日內補提上訴理由書（須按他造人
數附繕本）。
中      華      民      國     九十     年      八      月     十五     日
                                                     書記官  簡信滇


司法院資訊處製作；財團法人民間司法改革基金會備份。
